【裁判字號】    95,訴,103
【裁判日期】    950626
【裁判案由】    
【裁判全文】
臺灣彰化地方法院刑事判決               95年度訴字第103號
公  訴  人  臺灣彰化地方法院檢察署檢察官
被      告  林恒松
                      號
                    現另案在臺灣雲林監獄執行中
上列被告因違反洗錢防制法等案件，經檢察官提起公訴（九十四
年度偵字第六八三六號）及就同一事實移送併案審理（臺灣臺中
地方法院檢察署九十四年度偵字第一○○二一號），本院判決如
下：
    主  文
林恒松幫助掩飾因自己重大犯罪所得財物，處有期徒刑肆月，如
易科罰金，以佰元折算壹日。
    事  實
一、林恒松前因竊盜案件，經本院以九十三年度易字第一一八八
    號判處有期徒刑四月確定，因施用第一級毒品、第二級毒品
    案件，經本院以九十四年度訴字第四七三號分別判處有期徒
    刑十月、七月，應執行有期徒刑一年三月確定，因詐欺案件
    ，經本院彰化簡易庭以九十四年度彰簡字第一二七號判處拘
    役五十日確定，嗣於民國九十四年四月二十一日送監接續執
    行，現仍在臺灣雲林監獄執行中（不構成累犯）。林恒松雖
    預見交付帳戶予他人，可能供取得帳戶之人作為掩飾其常業
    詐欺重大犯罪所得財物之用，竟仍於不違背其本意下，基於
    幫助掩飾常業詐欺集團因自己重大犯罪所得財物之不確定故
    意，於九十三年二、三月間，在其位於彰化縣彰化市○○里
    ○○路○段二三九巷三二號住所內，將其在中華郵政股份有
    限公司彰化中庄仔郵局所開設局號第0000000號、帳
    號第0000000號帳戶（下稱上開中華郵政帳戶）之存
    摺、印章、提款卡及密碼出借並交付予真實姓名年籍不詳、
    綽號「阿龍」之成年男子。嗣該綽號「阿龍」之成年男子再
    將林恒松上開中華郵政帳戶之存摺、印章、提款卡及密碼，
    販賣予曾源成、劉興睿（二人所涉常業詐欺部分，業經分別
    判處有期徒刑一年十月、二年確定）所屬常業詐欺集團，該
    常業詐欺集團成員即基於常業詐欺之犯意聯絡，以撥打電話
    佯稱中獎，或以手機簡訊通知現金卡帳款未繳納、現金卡或
    信用卡遭盜用、提款卡遭盜領等方式，使被害人因而陷於錯
    誤，分別匯款至該常業詐欺集團所指定之帳戶，並恃此維生
    。其中，該常業詐欺集團成員於九十三年十一月七日以上開
    方式，使甲○○因而陷於錯誤，並匯款新臺幣（下同）七萬
    六千六百八十五元至雷昭君在誠泰商業銀行股份有限公司連
    城分行所開設帳號第0000000000000號帳戶（
    下稱雷昭君上開誠泰銀行帳戶）後，即於同日轉帳一千六百
    元至林恒松上開中華郵政帳戶內，旋即提領一空，林恒松即
    以此方式幫助掩飾該常業詐欺集團因自己重大犯罪所得財物
    。嗣於九十三年十二月七日下午三時許，為警在臺中縣大里
    市○○路○段二三五號前當場查獲劉興睿、曾源成後，始循
    線查悉上情。
二、案經臺中市警察局移送臺灣臺中地方法院檢察署呈請臺灣高
    等法院檢察署檢察長令轉臺灣彰化地方法院檢察署檢察官偵
    查起訴，及由臺灣臺中地方法院檢察署檢察官移送併案審理
    。
    理  由
一、按被告以外之人於審判外之言詞或書面陳述，除法律有規定
    者外，不得作為證據；被告以外之人於偵查中向檢察官所為
    之陳述，除顯有不可信之情況者外，得為證據；被告以外之
    人於審判外之陳述，雖不符刑事訴訟法第一百五十九條之一
    至第一百五十九條之四之規定，而經當事人於審判程序同意
    作為證據，法院審酌該言詞陳述或書面陳述作成時之情況，
    認為適當者，亦得為證據；當事人、代理人或辯護人於法院
    調查證據時，知有第一百五十九條第一項不得為證據之情形
    ，而未於言詞辯論終結前聲明異議者，視為有前項之同意；
    刑事訴訟法第一百五十九條第一項、第一百五十九條之一第
    二項、第一百五十九條之五分別定有明文。本件證人即被害
    人甲○○於警詢時之證述，以及證人即承辦員警張宗裕、常
    業詐欺集團成員曾源成於偵訊時之證述，雖均係被告以外之
    人於審判外之言詞陳述，為傳聞證據，然被告既已同意將之
    引為證據，且知悉該言詞陳述為傳聞證據而未於言詞辯論終
    結前聲明異議，本院復審酌該言詞陳述係由證人等出於自由
    意識而陳述，又無其他證據足認該等陳述有何顯不可信之情
    事等一切情況，依刑事訴訟法第一百五十九條之五規定，認
    上開證人於警詢或偵訊中之證述，均得採為認定本件犯罪事
    實所憑之證據，合先敘明。
二、訊據被告林恒松固不否認確於前揭時地將其上開中華郵政帳
    戶之存摺、印章、提款卡及密碼出借並交付予綽號「阿龍」
    之成年男子，以及被害人甲○○遭曾源成、劉興睿所屬常業
    詐欺集團成員詐欺而匯款七萬六千六百八十五元至雷昭君上
    開誠泰銀行帳戶後，該常業詐欺集團即於同日轉帳一千六百
    元至林恒松上開中華郵政帳戶內，並於同日提領完畢之事實
    ，惟矢口否認有何幫助洗錢之犯行，辯稱：阿龍的本名是乙○○，伊不知道阿龍是要拿帳戶作為洗錢使用，伊交帳戶給
    阿龍時，丙○○在場云云。經查：
  (一)被告確曾開設上開中華郵政帳戶，並將該帳戶之存摺、印章
    、提款卡及密碼出借並交付予綽號「阿龍」之成年男子，為
    被告所坦承，並有中華郵政股份有限公司彰化郵局九十四年
    十月十七日彰營字第○九四○一○一七四二號函一紙、被告
    上開中華郵政帳戶之客戶歷史交易清單一份（偵卷第二八至
    六七頁）在卷可稽；又曾源成、劉興睿所屬常業詐欺集團曾
    向綽號「阿龍」之成年男子購買二十餘份帳戶之存摺、印章
    、提款卡及密碼，作為常業詐欺、洗錢使用，被告上開中華
    郵政帳戶即係該常業詐欺集團作為洗錢之用，此經證人即承
    辦員警張宗裕、常業詐欺集團成員曾源成分別於偵訊時結證
    綦詳（偵卷第八七、九四、九七頁）；再者，甲○○於九十
    三年十一月七日遭詐欺集團成員詐欺而陷於錯誤，並匯款七
    萬六千六百八十五元至雷昭君上開誠泰銀行帳戶後，即於同
    日轉帳一千六百元至林恒松上開中華郵政帳戶內，旋即提領
    一空等情，亦經證人即被害人甲○○於警詢時證述無訛（本
    院卷第三三至三五頁），並有雷昭君上開誠泰銀行帳戶之存
    摺存款對帳單（本院卷第三九頁）、被告上開中華郵政帳戶
    之客戶歷史交易清單（偵卷第六○頁）各一紙附卷可佐。因
    此，被告於前揭時地將其上開中華郵政帳戶之存摺、印章、
    提款卡及密碼出借並交付予綽號「阿龍」之成年男子後，業
    經綽號「阿龍」之成年男子轉售予曾源成、劉興睿所屬常業
    詐欺集團使用，且被害人甲○○遭詐欺所匯款項，其中一部
    分經轉帳至林恒松上開中華郵政帳戶內，並經提領一空之事
    實，應堪確定。
  (二)被告雖辯稱：阿龍的本名是乙○○，伊不知道阿龍是要拿帳
    戶作為洗錢使用，伊交帳戶給阿龍時，丙○○在場云云。惟
    按刑法之故意，分為直接故意與不確定故意，不確定故意係
    指行為人對於構成犯罪事實，預見其發生而其發生並不違背
    其本意，刑法第十三條第二項定有明文。而現行金融機構存
    簿帳戶之申請手續極為簡便，並未徵信申請人之信用或背景
    資料，亦無任何特殊限制，一般民眾皆可輕易申請，此為週
    知事實，則依一般社會生活經驗，如他人不以自己名義申請
    ，反而向他人索要帳簿使用，則衡情一般人對於該欲索取他
    人帳戶使用之人，是否合法使用理應產生合理懷疑。再者，
    蒐集他人帳戶存摺作為被害人匯入款項或洗錢之用，藉以隱
    匿真正犯罪者身分及資金流向之犯罪模式，多係用於恐嚇取
    財、詐欺取財、洗錢等犯罪，此乃一般使用人頭帳戶常見之
    非法利用類型，復經大眾傳播媒體再三披露，而被告於本院
    準備程序亦自承：確曾懷疑過阿龍借帳戶的目的等語（本院
    卷第一九頁），可見被告於出借上開中華郵政帳戶予綽號「
    阿龍」之成年男子時，當已預見該帳戶可能作為洗錢之不法
    用途，則曾源成、劉興睿所屬常業詐欺集團成員將常業詐欺
    所得財物轉帳至林恒松上開中華郵政帳戶內並提領一空，即
    未違背被告之本意，被告確有幫助該常業詐欺集團掩飾因自
    己從事常業詐欺重大犯罪所得財物之不確定故意甚明。況且
    ，被告雖聲請傳喚證人乙○○、丙○○到庭作證，然證人乙○○於本院審理時具結證稱：伊沒有阿龍的綽號，從小別人
    就叫伊阿義；被告說他缺錢，伊曾介紹綽號阿吉之人與被告
    認識，但後來被告有無交付存摺給阿吉，伊不知道；被告沒
    有拿存摺給伊等語（本院卷第七一頁）；證人丙○○於本院
    審理時則具結證稱：伊沒有看過被告與乙○○在一起，也沒
    有看過被告拿上開中華郵政帳戶給乙○○等語（本院卷第七
    十頁）；均不足作為有利被告事實之認定。被告上開所辯，
    當係事後卸責之詞，自無可採。
  (三)綜上所述，本件事證明確，被告幫助洗錢之犯行，應堪認定
    。
三、按掩飾或隱匿因自己重大犯罪所得財物或財產上利益之行為
    ，為洗錢防制法所稱之洗錢行為，洗錢防制法第二條第一款
    定有明文。又刑法第三百四十條之常業詐欺罪為洗錢防制法
    第三條所規定之重大犯罪，同法第三條第五款亦有明文。本
    件被告將上開中華郵政帳戶之存摺、印章、提款卡及密碼出
    借並交付予綽號「阿龍」之成年男子，再經綽號「阿龍」之
    成年男子再賣予曾源成、劉興睿所屬常業詐欺集團，供該常
    業詐欺集團掩飾因自己從事常業詐欺重大犯罪所得財物之用
    ，核其所為，係犯洗錢防制法第九條第一項、刑法第三十條
    第一項之幫助洗錢罪。被告係幫助常業詐欺集團就其常業詐
    欺重大犯罪所得財物為洗錢犯行，係幫助犯，依刑法第三十
    條第二項規定，按正犯之刑減輕之。另按洗錢防制法第九條
    第二項之洗錢罪，係以犯同法第二條第二款之罪，即為掩飾
    、收受、搬運、寄藏、故買或牙保他人因重大犯罪所得財物
    或財產上利益之行為，為其構成要件。本件被告僅係提供上
    開中華郵政帳戶予曾源成、劉興睿所屬常業詐欺集團，供該
    常業詐欺集團掩飾因自己從事常業詐欺重大犯罪所得財物之
    用，致偵查機關無法再由帳戶追查提款人，被告既未實施上
    開洗錢防制法第九條第二項之構成要件行為，自不能逕論以
    洗錢防制法第九條第二項之洗錢罪。公訴人認被告係犯洗錢
    防制法第九條第二項之洗錢罪，容有未洽，惟因社會基本事
    實同一，起訴法條應予變更。又本院雖未告知上開變更後之
    法條，然本院於審判過程中既已就被告所犯罪名、應變更罪
    名之構成要件為實質之調查，且變更法條之法定刑亦輕於原
    起訴法條，故未告知被告此罪名之變更，對於被告防禦權之
    行使及其權益均不生影響，附此敘明。再臺灣臺中地方法院
    檢察署檢察官移送併案審理之九十四年度偵字第一○○二一
    號與起訴部分係屬同一事實，本院自應併予審理。爰審酌被
    告出借金融機構帳戶予常業詐欺集團作為洗錢使用，造成偵
    查犯罪機關事後追查贓款及常業詐欺集團成員極為困難，致
    使常業詐欺集團更加猖獗氾濫，對於社會治安之危害程度不
    容小覷，及其犯罪之動機、目的、手段、被害人所生之損害
    ，且犯後未能坦承犯行等一切情狀，量處如主文所示之刑，
    並諭知易科罰金之折算標準。
四、公訴意旨及就同一事實移送併案意旨另以：被告林恒松基於
    幫助常業詐欺之犯意，於九十三年二、三月間，將上開中華
    郵政帳戶之存摺、印章、提款卡及密碼交付予真實姓名年籍
    不詳、綽號「阿龍」之成年男子，供曾源成所屬常業詐欺集
    團成員作為掩飾、隱匿常業詐欺犯行所得財物之用，因認被
    告林恒松亦涉刑法第三百四十條、第三十條第一項之幫助常
    業詐欺罪嫌等語。惟按犯罪事實應依證據認定之，無證據不
    得認定犯罪事實；不能證明被告犯罪者，應諭知無罪之判決
    ；刑事訴訟法第一百五十四條第二項、第三百零一條第一項
    分別定有明文。又認定不利於被告之事實，須依積極證據，
    苟積極證據不足為不利於被告事實之認定時，即應為有利於
    被告之認定，更不必有何有利之證據（最高法院三十年上字
    第八一六號判例意旨參照）；事實之認定，應憑證據，如未
    能發現相當之證據，或證據不足以證明，自不能以推測或擬
    制之方法，以為裁判基礎（最高法院四十年臺上字第八六號
    判例意旨參照）；認定犯罪事實所憑之證據，雖不以直接證
    據為限，間接證據亦包括在內；然而無論直接或間接證據，
    其為訴訟上之證明，須於通常一般之人均不致有所懷疑，而
    得確信其為真實之程度者，始得據為有罪之認定（最高法院
    七十六年臺上字第四九八六號判例意旨參照）。經查，證人
    張宗裕於偵訊中即具結證稱：被告林恒松的帳戶由主嫌曾源
    成使用，但該帳戶沒有被害人直接匯錢進去等語（偵卷第八
    七頁）；而公訴人所舉之其他證據，均無法證明被告所有上
    開中華郵政帳戶，除供曾源成、劉興睿所屬常業詐欺集團作
    為掩飾因自己從事常業詐欺重大犯罪所得財物之洗錢使用外
    ，亦供該常業詐欺集團作為從事常業詐欺使用之事實，且本
    院在得依或應依職權調查證據之範圍內，復查無其他積極證
    據足以證明被告林恒松另有公訴人所指之上開犯行，此部分
    要屬不能證明被告犯罪，惟因公訴人認此部分與前揭起訴業
    經論罪科刑部分具有想像競合之裁判上一罪關係，爰不另為
    無罪之諭知，併此敘明。
據上論斷，應依刑事訴訟法第二百九十九條第一項前段、第三百
條，洗錢防制法第九條第一項，刑法第十一條、第三十條第一項
、第二項、第四十一條第一項前段，罰金罰鍰提高標準條例第二
條，判決如主文。
本案經檢察官高如應到庭執行職務。
中    華    民    國    95    年    6     月    26    日
              刑事第二庭  審判長法  官  王義閔
                                法  官  李雅俐
                                法  官  鄭舜元
以上正本證明與原本無異。
如不服本判決，應於判決送達後10日內，向本院提出上訴狀（ 須
附繕本 ）。
告訴人或被害人對於判決如有不服具備理由請求檢察官上訴者，
其上訴期間之計算係以檢察官收受判決正本之日期為準。
中    華    民    國    95    年    6     月    29    日
                                書記官  呂雅惠
附錄：論罪科刑法條：
洗錢防制法第9條
犯第2條第1款之罪者，處5年以下有期徒刑，得併科新臺幣三百
萬元以下罰金。
犯第2條第2款之罪者，處7年以下有期徒刑，得併科新臺幣五百
萬元以下罰金。
以犯前二項之罪為常業者，處3年以上10年以下有期徒刑，得併
科新臺幣1百萬元以上1千萬元以下罰金。
法人之代表人、法人或自然人之代理人、受雇人或其他從業人員
，因執行業務犯前三項之罪者，除處罰行為人外，對該法人或自
然人並科以各該項所定之罰金。但法人之代表人或自然人對於犯
罪之發生，已盡力監督或為防止行為者，不在此限。
犯前四項之罪，於犯罪後六個月內自首者，免除其刑；逾六個月
者，減輕或免除其刑；在偵查或審判中自白者，減輕其刑。


司法院資訊處製作；財團法人民間司法改革基金會備份。
